行　政　法　院　判　決　　　　　　　　　　　　　　八十八年度判字第二三六號
　　原　　　告　甲○○○
　　被　　　告　財政部臺北市國稅局
右當事人間因綜合所得稅事件，原告不服行政院中華民國八十七年三月二十日台八十
七訴字第一一六七六號再訴願決定，提起行政訴訟。本院判決如左︰
　　主  文
再訴願決定、訴願決定及原處分均撤銷。
　　事  實
緣被告根據檢舉資料，以原告於民國八十一至八十三年間，出租台北市○○區○○路
九巷三十弄八號三樓房屋予黃文俊，未申報租賃所得，乃核定各該年度租賃所得分別
為新台幣（下同）一一四、八八一元、一五八、二六○元及一五九、九二七元，併課
其各該年度綜合所得稅。原告不服，申請復查及提起訴願、再訴願，遞遭駁回，遂提
起行政訴訟。茲摘兩造訴辯意旨於次：
原告起訴意旨略謂︰一、訴願法第二十條前段規定「訴願之決定，自收受訴願書之次
日起，應於三個月內為之。」原告復查申請日期為八十五年八月二十六日，而被告復
查決定書發文日期為同年十二月九日，已逾越三個月。又原告訴願日期為八十五年十
二月二十日，而財政部訴願決定書發文日期為八十六年九月二十七日，亦逾越九個月
。故該二決定書均逾越法定期限，均為違法。二、行政院決定書理由稱「檢舉人向稽
徵機關提供影本證據，舉發逃漏所得稅案件時，稽徵機關並非不可依據影本認定違章
；但當事人如認該影本與正本不符時，尚可另行舉證，予以推翻該影本之正確性，復
為財政部六十二年八月十三日台財稅第三六一四二號函釋有案。」其為無理由，茲說
明如下：(一)財政部該項函釋無法源根據。查所得稅法條文，如需財政部另訂辦法、規
定或說明者，條文後必加註有「由財政部定之」或「由財政部制定之」文句。但所得
稅法第五章有關告發與檢舉之條款，並無任何條款加註有上述文句。豈容財政部隨意
增訂條文，作為稅法，而不顧納稅人權益。(二)稅捐稽徵法第三十條第一項規定「稅捐
稽徵機關．．．為調查課稅資料得．．．通知納稅義務人到達其辦公處所備詢。被調
查者不得拒絕。」被調查者何來有舉證之責。如果檢舉資料係捏造者，被調查者又何
能舉證與正本不符。(三)財政部該函釋內容不合情及不合理，既不顧納稅人權益，且係
推卸責任，完全以其作業方便立場著眼。又其發文日期早在六十二年八月十三日，從
該日起算，迄今已有二十五年之久。此期間所得稅法已修正十二次之多。因該函內容
有如此多之缺失，故仍未納入所得稅法之內。(四)民事訴訟法第二百七十七條：「當事
人主張有利於己之事實者。就其事實有舉證之責任。」又第三百四十四條：「左列各
款文書，當事人有提出之義務．．．四就當事人間法律關係所作者。」另第三百五十
二條第二項前段「私文書應提出其原本。」被告能提出「租賃契約」原本嗎﹖三、行
政院決定書理由中段稱：「首揭財政部函係財稅主管機關本於職權就財稅法規而為之
『解釋』，既無牴觸法律，自應有其適用」。何謂「解釋」﹖財政部該函是在解釋所
得稅何條﹖或解釋稅捐稽徵法何條﹖財政部顯在私訂稅法。又財政部有私訂稅法之權
嗎﹖四、行政院決定書理由後段謂「略以系爭租賃標的物為台北市○○區○○路九巷
三十弄八號三樓房屋，．．．核與系爭租賃標的物非屬同一標的。」此亦僅能證明在
上述地址有一戶房子。何能證明此房屋於此期間以多少租金租於某人。而「所有權」
與「租賃」係不同之二事。有房子就一定出租之推論，不合邏輯，亦不能成立。五、
綜合上述，尚請鑒核，請為判決將原處分及訴願、再訴願決定均予撤銷，以維原告權
益等語。
被告答辯意旨略謂︰一、按「個人之綜合所得總額，以其全年左列各類所得合併計算
之：第一類．．．第五類．．．租賃所得及權利金所得．．．一財產租賃所得及權利
金所得之計算，以全年租賃收入或權利金收入，減除必要損耗及費用後之餘額為所得
額。三財產出租，收有押金或任何款項類似押金者，或以財產出典而取得典價者，均
應就各該款項按當地銀行業通行之一年期存款利率，計算租賃收入。．．．。」分別
為所得稅法第十四條第一項第五類第一款及第三款所明定。又「檢舉人向稽徵機關提
供影本證據，舉發逃漏所得稅案件時，稽徵機關並非不可依據影本認定違章；但當事
人如認該影本與正本不符時，尚可另行舉證，予以推翻該影本之正確性。」為財政部
六十二年八月十三日台財稅第三六一四二號函核釋在案。二、被告按檢舉資料，以原
告出租台北市○○區○○路九巷三十弄八號三樓房屋予黃文俊，依八十一、八十二及
八十三年度分別核其租賃所得為一一四、八八一元、一五八、二六○元、一五九、九
二七元。〔計算式：八十一年度：（租金198,000＋押金60,000×利率8.3%×260/365
）×57%＝114,881元；八十二年度：（租金273,000＋押金60,000×利率7.75%×1 ）
×57%＝158,260；八十三年度：（租金276,000+60,000×利率7.625%×1）×57%＝15
9,927 〕。復查決定以本案有檢舉信函及租賃契約可稽，又檢舉案件，稽徵機關並非
不可以資料影本為依據，且原告亦未舉證該影本與正本不符之處。至其主張稽徵機關
應先向承租人黃文俊追繳印花稅乙節，經查被告所轄信義稽徵所已於八十五年六月二
十五日以財北國稅信義資字第八五○一四○一六號函請台北市稅捐稽徵處辦理，非本
案審酌範圍。是被告核定原告八十一、八十二及八十三年度租賃所得分別為一一四、
八八一元、一五八、二六○元及一五九、九二七元，揆諸首揭規定，尚無不合。三、
首揭財政部函係財稅主管機關本於職權就財稅法規而為之解釋，使法規得為正確之適
用，既無牴觸法律，自應有其適用。又本件係經人檢舉原告出租台北市○○區○○路
九巷三十弄八號三樓房屋予黃文俊，未申報八十一至八十三年度租賃所得一一四、八
八一元、一五八、二六○元、一五九、九二七元，有租賃契約書影本可稽。被告原核
定並無不合，應予維持。四、綜上論述，原處分及訴願、再訴願決定並無違誤，請駁
回原告之訴等語。
　　理  由
本件被告根據檢舉資料，以原告於八十一至八十三年間，出租台北市○○區○○路九
巷三十弄八號三樓房屋予黃文俊，未申報租賃所得，乃核定各該年度租賃所得分別為
一一四、八八一元、一五八、二六○元及一五九、九二七元，併課其各該年度綜合所
得稅，固非無見。然原告循序陳稱其並未將前揭房屋出租他人，被告僅以租賃契約影
本認定原告有出租行為，並據以核定原告租賃所得，於法不合（詳如事實欄所載）等
語。按私文書影本固非不得為證據資料，然以其真正者為限。又私文書之真正應由舉
證人證明其真正。此觀行政訴訟法第三十三條準用民事訴訟法三百五十七條之規定至
明。查原告於申請復查後，即一再對上開租賃契約影本之真正有爭執，並否認有出租
事實。經核該租賃契約影本上載有雙方當事人姓名、身分證統一編號、電話及住址，
且有簽名蓋章。然被告並未通知檢舉人或前述契約所載承租人「黃文俊」提出契約原
本，亦未就「黃文俊」是否有承租事實及該租賃契約上筆跡或印跡之真偽、支付租金
及電話費之情形等相關事項進行調查，即遽以檢舉信函及所附租賃契約書影本認定原
告有系爭出租行為，尚嫌速斷。原告起訴意旨執以指摘，即非全無理由。合將再訴願
決定、訴願決定及原處分（復查決定），均予撤銷，交由被告再行查明後，另為適法
之處分，以昭折服。兩造其餘訴辯事由，不復審論，併此明。
據上論結，本件原告之訴為有理由，爰依行政訴訟法第二十六條前段，判決如主文。
中    華    民    國     八十八      年      二      月       四        日
                    行 政 法 院 第 一 庭
                                審 判 長 評  事      黃  綠  星
                                         評  事      彭　鳳　至
                                         評  事      高  秀  真
                                         評  事      藍  獻  林
                                         評  事      黃  璽  君
右  正  本  證  明  與  原  本  無  異
                                         法院書記官  邱  彰  德
中    華    民    國     八十八      年      二      月       五        日
